【裁判字號】    95,訴,2293
【裁判日期】    950822
【裁判案由】    毒品危害防制條例
【裁判全文】
臺灣高雄地方法院刑事判決              95年度訴字第2293號
公  訴  人  臺灣高雄地方法院檢察署檢察官
被      告  乙○○
上列被告因違反毒品危害防制條例案件，茲經檢察官提起公訴（
95年度毒偵字第3794號）及移送併辦（95年度毒偵字第5072號）
，並經本院合議庭裁定由受命法官獨任進行簡式審判程序，本院
判決如下：
   主  文
乙○○連續施用第一級毒品，累犯，處有期徒刑拾月。扣案如附
表所示之海洛因，沒收銷燬之；扣案之注射針筒、吸管各壹支，
均沒收。
    事  實
一、乙○○前於民國82年間，因犯肅清煙毒條例案件，經臺灣高
    等法院高雄分院以82年度上訴字第2545號判處有期徒刑3 年
    6 月確定，而於84年1 月6 日入監執行，並於85年6 月27日
    縮短刑期假釋出獄，嗣於86年間，再犯肅清煙毒條例案件，
    經臺灣高等法院高雄分院以86年度上訴字第1453號判處有期
    徒刑3 年2 月，而撤銷假釋，併執行殘行有期徒刑1 年11月
    5 日，於86年12月10日入監執行，復於89年8 月31日縮短刑
    期假釋出獄，又因撤銷假釋，而於90年10月4 日入監執行殘
    刑有期徒刑2 年3 月5 日，並於92年12月11日縮短刑期執行
    完畢。
二、乙○○另於89年間，因施用毒品案件，經本院以89年度毒聲
    字第7896號裁定送觀察、勒戒，認有繼續施用毒品之傾向，
    由本院以89年度毒聲字第8449號裁定令入戒治處所施以強制
    戒治，並經本院以90年度毒聲字第5373號裁定停止戒治，所
    餘戒治期間付保護管束，並於91年3 月26日保護管束期滿未
    經撤銷而執行完畢，而由臺灣高雄地方法院檢察署檢察官以
    91年度戒毒偵字第341 號為不起訴處分確定。詎乙○○仍不
    知悔改，竟於強制戒治執行完畢後5 年內，復基於施用第一
    級毒品之概括犯意，自95年2 月間某日起，至同年6 月13日
    止，在其位於高雄縣梓官鄉○○○路保生二巷19號住處，以
    吸管將第一級毒品海洛因粉末，置入針筒內，再注射手臂血
    管之方式，連續施用第一級毒品海洛因多次。嗣於95年2 月
    27日下午2 時30分許，因酒醉駕車行經高雄縣梓官鄉○○○
    路為警查獲，並徵得乙○○之同意，採尿送驗呈現嗎啡陽性
    反應後；復於同年6 月13日中午12時45分許，因其母親戴黃
    英報警查緝其施用毒品案件，經徵得戴黃英與乙○○之同意
    搜索，而在乙○○前揭住處2 樓之房間內，扣得附表所示之
    第一級毒品海洛因1 包（驗前淨重0.01公克、驗後淨重0.00
    5 公克），乙○○所有供其施用第一級毒品海洛因所用之注
    射針筒及吸管各1 支。
三、案經高雄縣政府警察局岡山分局報告臺灣高雄地方法院檢察
    署檢察官偵查起訴及移送併辦。
    理  由
一、本件被告乙○○所犯係死刑、無期徒刑、最輕本刑為3 年以
    上有期徒刑以外之罪，其於準備程序中就被訴事實為有罪之
    陳述，經本院告知簡式審判程序之旨，並聽取公訴人及被告
    意見後，合議庭裁定由受命法官獨任進行簡式審判程序，合
    先敘明。
二、經查：
  (一)上揭犯罪事實，業據被告於本院審理時供承不諱，而被告先
    後2 次為警查獲所採之尿液檢體，均經送台灣檢驗科技股份
    有限公司，以酵素免疫分析法及氣相層析質譜儀法檢驗結果
    ，均呈現嗎啡陽性反應，此有該公司95年3 月15日、95年7
    月12日濫用藥物尿液檢驗報告共2 紙，以及高雄縣政府警察
    局岡山分局偵查隊毒品尿液對照表（代號：岡偵少012 號）
    、高雄縣政府警察局岡山分局赤崁派出所毒品案件嫌犯尿液
    採證檢驗對照表（代號：岡赤032 號）各1 份附卷可稽，另
    扣案如附表所示之白色粉末1 包，經送高雄醫學大學附設中
    和紀念醫院鑑驗結果，確係第一級毒品海洛因（驗前淨重0.
    01公克，驗後淨重0.005 公克）無訛，有該醫院95年7 月31
    日（報告編號：0000-000）檢驗報告1 紙在卷可參，此外，
    復有被告所有供其施用第一級毒品海洛因所用之注射針筒及
    吸管各1 支扣案可憑，是被告連續施用第一級毒品海洛因之
    犯行，應堪認定。
  (二)被告前於89年間，因施用毒品案件，經本院以89年度毒聲字
    第7896號裁定送觀察、勒戒，認有繼續施用毒品之傾向，由
    本院以89年度毒聲字第8449號裁定令入戒治處所施以強制戒
    治，並經本院以90年度毒聲字第5373號裁定停止戒治，所餘
    戒治期間付保護管束，並於91年3 月26日保護管束期滿未經
    撤銷而執行完畢，而由臺灣高雄地方法院檢察署檢察官以91
    年度戒毒偵字第341 號為不起訴處分確定等情，有臺灣高等
    法院被告前案紀錄表、臺灣高雄地方法院檢察署91年度戒毒
    偵字第341 號不起訴處分書各1 份在卷可攷，是被告自95年
    2 月間某日起，至同年6 月13日止，連續施用第一級毒品之
    行為，既然均係在91年3 月26日強制戒治執行完畢後，5 年
    內再犯毒品危害防制條例第10條第1 項之罪，應依毒品危害
    防制條例第23條第2 項之規定，予以處罰。
三、論罪科刑：
  (一)核被告所為，係犯毒品危害防制條例第10條第1 項之施用第
    一級毒品罪。被告持有第一級毒品後進而施用，其持有之低
    度行為應為施用之高度行為所吸收，故不另論其持有毒品罪
    。
  (二)按刑法第11條規定：「本法總則於其他法律有刑罰或保安處
    分之規定者，亦適用之」，而刑法施行法於94年2 月2 日修
    正公布，且自公布日起第3 日即自同月4 日起施行，依該法
    第10條之1 規定，94年1 月7 日立法院三讀通過修正之刑法
    （業經總統於同年2 月2 日，以華總一義字第09400014901
    號令公布），自95年7 月1 日施行，而修正後之刑法第11條
    將原先「本法總則於其他法令有刑罰之規定者，亦適用之。
    但其他法令有特別規定者，不在此限」修正為「本法總則於
    其他法律有刑罰或保安處分之規定者，亦適用之。但其他法
    律有特別規定者，不在此限」，除將「法令」一詞改為「法
    律」外，並增列設有保安處分之法律，亦可適用刑法總則之
    規定，因無關刑罰權形成、成罪或科刑之規範，僅係使刑法
    以外刑事特別法，得以一體適用刑法總則之過渡條款，固無
    須比較新舊法。惟修正後刑法將連續犯之規定刪除，且就累
    犯之適用範圍，有所更動，故被告行為後，刑法已有變更，
    應依新修正之刑法第11條、同法第2 條第1 項所規定之「從
    舊從輕」原則，比較新舊法，以資決定應適用之法律。被告
    自95年2 月間某日起，至同年6 月13日止，先後數次施用第
    一級毒品之行為，時間緊接，犯罪基本構成要件，為連續犯
    ，依行為時法即修正前刑法第56條之規定，應論以一罪，並
    得加重其刑至二分之一，因修正後之刑法，業已刪除刑法第
    56條關於連續犯從一重處斷，並加重其刑之規定，從而依裁
    判時之刑法規定，被告所犯多次施用第一級毒品案件，應予
    分論併罰，顯屬較不利於被告之規定。另修正後刑法第47條
    第2 項，增列「第98條第2 項關於因強制工作而免其刑之執
    行者，於受強制工作處分之執行完畢或一部之執行完畢，5
    年以內故意再犯有期徒刑以上之罪者」，亦構成累犯，且同
    法第49條將原先「累犯之規定，於前所犯罪依軍法或於外國
    法院受裁判者，不適用之」之規定，修正為「累犯之規定，
    於前所犯罪在外國法院受裁判者，不適用之」，增加依軍法
    裁判而受徒刑之宣告，執行完畢後，5 年內再故意犯罪之情
    形，亦論以累犯，相較修正前之刑法，對於累犯之適用範圍
    ，顯有擴大。雖刑法第47條第1 項將行為人5 年內再犯之罪
    ，限於「故意」，排除舊法過失犯，亦能構成累犯之情形，
    而屬有利於行為人之規定，惟就本案而言，被告所犯係故意
    犯罪，依修正前、後之刑法規定，均應構成累犯，故新修正
    刑法排除過失犯構成累犯之規定，並未對被告產生較有利之
    結果。綜合比較刑法修正前後關於連續犯之刪除與累犯適用
    範圍之變更，因被告依新舊刑法，均構成累犯，惟依行為時
    法，其數次施用第一級毒品海洛因之行為，應構成連續犯，
    最高僅可處有期徒刑7 年6 月，相較於2 次以上施用第一級
    毒品犯行，分論併罰結果，最高可處有期徒刑10年，修正前
    刑法之規定，自較有利於被告。
  (三)而被告自95年2 月間某日起，至同年6 月13日止，先後多次
    施用第一級毒品海洛因之行為，時間緊接，犯罪構成要件相
    同，顯係基於概括之犯意反覆為之，為連續犯，應依刑法第
    56條之規定，論以一罪，並加重其刑；公訴意旨雖僅就被告
    於95年2 月27日下午6 時53分回溯24小時內某時許之施用第
    一級毒品海洛因部分，提起公訴，漏未就被告其餘施用第一
    級毒品部分，一併起訴，然未經起訴部分與起訴並經本案論
    罪科刑部分，具有連續犯之裁判上一罪關係，而為起訴效力
    所及，本院自得併為審理。又被告前於82年間，因犯肅清煙
    毒條例案件，經臺灣高等法院高雄分院以82年度上訴字第25
    45號判處有期徒刑3 年6 月確定，而於84年1 月6 日入監執
    行，並於85年6 月27日縮短刑期假釋出獄，嗣於86年間，再
    犯肅清煙毒條例案件，經臺灣高等法院高雄分院以86年度上
    訴字第1453號判處有期徒刑3 年2 月，而撤銷假釋，併執行
    殘行有期徒刑1 年11月5 日，於86年12月10日入監執行，復
    於89年8 月31日縮短刑期假釋出獄，又因撤銷假釋，而於90
    年10月4 日入監執行殘刑有期徒刑2 年3 月5 日，並於92年
    12月11日縮短刑期執行完畢，有前開被告前案紀錄表1 份可
    佐，是被告於有期徒刑執行完畢後，5 年內再犯本件有期徒
    刑以上之罪，而為累犯，被告同時有二種以上刑之加重事由
    ，應依法遞加之。
  (四)爰審酌被告前有肅清煙毒條例案件之前科紀錄，已如前述，
    而被告前因施用毒品案件，經勒戒、觀察及強制戒治程序，
    由檢察官為不起訴處分後，仍未戒絕毒品，再犯相同之罪，
    顯見其無戒毒悔改之意，有再入監矯治必要，並念其施用毒
    品乃自戕一己之身體健康，且犯後已坦承犯行，態度良好等
    一切情狀，量處如主文所示之刑。
  (五)被告為警查獲所扣得如附表所示之白色粉末1 包，業經鑑定
    確含第一級毒品海洛因無訛，已如前述，而包裝袋與其上殘
    留之毒品，已難以分析剝離，俱應依毒品危害防制條例第18
    條第1 項前段規定，不問屬於犯人與否，均沒收銷燬之；至
    送鑑耗損之海洛因粉末既已滅失，自無庸再予宣告沒收銷燬
    之必要。另扣案之注射針筒及吸管各1 支，均為被告所有，
    且均係供被告施用第一級毒品海洛因所用之物，已據被告陳
    明在卷，爰均依刑法第38條第1 項第2 款，併予宣告沒收。
據上論斷，應依刑事訴訟法第273 條之1 第1 項、第299 條第1
項前段，毒品危害防制條例第10條第1 項、第18條第1 項前段，
刑法第11條、第2 條第1 項前段、第38條第1 項第2 款，修正前
刑法第56條、第47條，判決如主文。
本案經檢察官甲○○到庭執行職務。
中    華    民    國    95    年    8     月    22    日
                  刑事第十庭  法  官  高增泓
以上正本證明與原本無異。
如不服本判決，應於收受送達後10日內向本院提出上訴書狀。
中    華    民    國    95    年    8     月    23    日
                              書記官  林慧芬
附錄本案論罪科刑法條全文：
毒品危害防制條例第10條
施用第1級毒品者，處6月以上5年以下有期徒刑。
施用第2級毒品者，處3年以下有期徒刑。
附表：
┌──┬────┬───────────┬──────────────┐
│編號│物品名稱│      數量及重量      │        鑑定結果            │
├──┼────┼───────────┼──────────────┤
│1   │白色粉末│1 包（驗前淨重0.01公克│經檢驗含有第一級毒品海洛因成│
│    │        │，驗後淨重0.005公克） │分。（高雄醫學大學附設中和紀│
│    │        │                      │念醫院95年7 月31日檢驗報告）│
│    │        │                      │。                          │
└──┴────┴───────────┴──────────────┘


司法院資訊處製作；財團法人民間司法改革基金會備份。
